【裁判字號】    99,訴,2252
【裁判日期】    990826
【裁判案由】    毒品危害防制條例
【裁判全文】
臺灣臺中地方法院刑事判決              99年度訴字第2252號
公  訴  人  臺灣臺中地方法院檢察署檢察官
被      告  甲○○
上列被告因違反毒品危害防制條例案件，經檢察官提起公訴（99
年度毒偵字第2364號），被告於本院準備程序中就被訴事實為有
罪之陳述，經本院合議庭裁定由受命法官獨任依簡式審判程序審
理，判決如下：
    主    文
甲○○施用第一級毒品，處有期徒刑捌月；又施用第二級毒品，
處有期徒刑伍月。應執行有期徒刑壹年。
    犯罪事實
一、甲○○前因施用毒品案件，經本院裁定送觀察、勒戒後，經
    評定認無繼續施用毒品之傾向，於民國87年8 月19日執行完
    畢釋放出所，且經本院以87年度訴字第1228號判決免刑確定
    。又於前揭觀察、勒戒執行完畢釋放後5 年內之90年間，因
    施用第一、二級毒品案件，經本院裁定令入戒治處所施以強
    制戒治，於92年1 月8 日強制戒治執行完畢；而所犯施用毒
    品犯行部分，則經臺灣臺中地方法院檢察署檢察官提起公訴
    ，由本院以91年度訴字第561 號分別判處有期徒刑1 年、6
    月，應執行有期徒刑1 年4 月確定，於93年4 月19日執行完
    畢（未構成累犯）。詎猶不知戒絕毒癮，復基於施用第一級
    毒品海洛因之犯意，於99年5 月13日下午3 時44分許為警採
    尿往前回溯96小時內某時（不含公權力拘束期間），在臺中
    市某加油站之廁所內，以將海洛因摻入香菸點燃吸食之方式
    ，施用第一級毒品海洛因1 次；另基於施用第二級毒品甲基
    安非他命之犯意，於99年5 月13日上午8 、9 時許，在其位
    於臺中市○區○○路151 巷10號住處，以將甲基安非他命置
    於玻璃球內燒烤吸食煙氣之方式，施用第二級毒品甲基安非
    他命1 次。嗣於99年5 月13日下午1 時30分許，在臺中市○
    ○區○○路174 巷口，因形跡可疑，為警盤查，而當場查獲
    其涉嫌竊盜案件，並經警徵得其同意採集尿液送驗之結果，
    呈嗎啡及甲基安非他命陽性反應，而查知上情。
二、案經臺中市察局第六分局報告臺灣臺中地方法院檢察署檢察
    官偵查起訴。
    理    由
一、按除被告所犯為死刑、無期徒刑、最輕本刑為3 年以上有期
    徒刑之罪或高等法院管轄第一審案件者外，於法院行準備程
    序進行中，被告先就被訴事實為有罪之陳述時，審判長得告
    知被告簡式審判程序之旨，並聽取當事人、代理人、辯護人
    及輔佐人之意見後，裁定進行簡式審判程序；且受命法官行
    準備程序，與法院或審判長有同一之權限；又簡式審判程序
    之證據調查，不受刑事訴訟法第159 條第1 項、第161 條之
    2 、第161 條之3 、第163 條之1 及第164 條至第170 條規
    定之限制，刑事訴訟法第273 條之1 第1 項、第279 條第2
    項前段、第273 條之2 分別定有明文。被告甲○○所為係犯
    死刑、無期徒刑、最輕本刑為3 年以上有期徒刑以外之罪，
    其於準備程序中就被訴事實為有罪之陳述，經受命法官告知
    簡式審判程序之旨，並聽取公訴人、被告之意見後，本院合
    議庭認為適宜由受命法官獨任進行簡式審判程序，依刑事訴
    訟法第273 條之1 第1 項規定，裁定由受命法官獨任進行審
    判程序，合先敘明。
二、上揭犯罪事實，業據被告甲○○於本院審理時坦承不諱，且
    被告於99年5 月13日下午1 時30分許為警查獲後，經警徵得
    其同意，於同日下午3 時44分許採集其尿液送驗之結果，確
    呈嗎啡及甲基安非他命陽性反應，此有臺中市警察局第六分
    局採集尿液鑑定同意書、委託驗尿液代號與真實姓名對照表
    及中山醫學大學附設醫院檢驗科藥物檢測中心尿液檢驗報告
    各1 份附卷可稽，足認被告之自白，應與事實相符，堪予採
    信。本案事證明確，被告施用第一級毒品海洛因及施用第二
    級毒品甲基安非他命之犯行，洵堪認定。
三、按施用第一、二級毒品為犯罪行為，毒品危害防制條例第10
    條定有處罰明文。故施用第一級毒品者，依前揭規定本應科
    以刑罰。惟基於刑事政策，對合於一定條件之施用者，則依
    同條例第20條、第23條之規定，施以觀察、勒戒及強制戒治
    之保安處分。現行毒品危害防制條例於92年7 月9 日修正公
    布，自93年1 月9 日施行，其中第20條、第23條將施用毒品
    之刑事處遇程式，區分為「初犯」及「5 年內再犯」、「5
    年後再犯」。依其立法理由之說明：「初犯」，經觀察、勒
    戒或強制戒治後，應為不起訴處分或不付審理之裁定；經觀
    察、勒戒或強制戒治執行完畢釋放後，「5 年內再犯」者，
    因其再犯率甚高，原實施之觀察、勒戒及強制戒治既已無法
    收其實效，爰依法追訴或裁定交付審理。至於經觀察、勒戒
    或強制戒治執行完畢釋放後，「5 年後再犯」者，前所實施
    之觀察、勒戒或強制戒治已足以遮斷其施用毒品之毒癮，為
    期自新及協助其斷除毒癮，仍適用「初犯」規定，先經觀察
    、勒戒或強制戒治之程式。從而依修正後之規定，僅限於「
    初犯」及「5 年後再犯」二種情形，始應先經觀察、勒戒或
    強制戒治程式。倘被告於5 年內已再犯，經依法追訴處罰，
    縱其第3 次（或第3 次以上）再度施用毒品之時間，在初犯
    經觀察、勒戒或強制戒治執行完畢釋放5 年以後，已不合於
    「5 年後再犯」之規定，且因已於「5 年內再犯」，顯見其
    再犯率甚高，原實施觀察、勒戒或強制戒治，已無法收其實
    效，即應依該條例第10條處罰（最高法院95年度第7 次刑事
    庭會議決議參照）。查被告前因施用毒品案件，經本院裁定
    送觀察、勒戒後，經評定認無繼續施用毒品之傾向，於87年
    8 月19日執行完畢釋放出所，且經本院以87年度訴字第1228
    號判決免刑確定。又於前揭觀察、勒戒執行完畢釋放後5 年
    內之90年間，因施用第一、二級毒品案件，經本院裁定令入
    戒治處所施以強制戒治，於92年1 月8 日強制戒治執行完畢
    ；而所犯施用毒品犯行部分，則經臺灣臺中地方法院檢察署
    檢察官提起公訴，由本院以91年度訴字第561 號分別判處有
    期徒刑1 年、6 月，應執行有期徒刑1 年4 月確定，於93年
    4 月19日執行完畢（未構成累犯）等情，有臺灣臺中地方法
    院檢察署刑案資料查註紀錄表、全國施用毒品案件紀錄表及
    臺灣高等法院被告前案紀錄表各1 份在卷可參。是被告於觀
    察、勒制執行完畢釋放5 年內，再犯上開施用毒品罪，則其
    犯本案施用毒品犯行之時間，雖距前述觀察、勒戒執行完畢
    釋放後已逾5 年，揆諸首開說明，仍應依法論科。
四、查海洛因、甲基安非他命分係毒品危害防制條例第2 條第2
    項第1 、2 款所規定之第一、二級毒品。核被告甲○○所為
    ，係犯同條例第10條第1 項之施用第一級毒品罪及同條第2
    項之施用第二級毒品罪。其持有第一、二級毒品之行為，意
    在供己施用，故其施用前後持有之低度行為，應為施用之高
    度行為所吸收，均不另論罪。被告所犯上開1 次施用第一級
    毒品罪及1 次施用第二級毒品罪之行為間，犯意各別，行為
    互殊，應予分論併罰。爰審酌被告曾因施用毒品犯行，經施
    以觀察、勒戒、強制戒治及徒刑執行完畢，竟猶不知戒絕，
    復仍施用毒品，無視於毒品對於自身健康之戕害及國家對於
    杜絕毒品犯罪之禁令，惡性非輕，惟念其犯後坦認犯行，態
    度尚佳，及所犯為自戕行為等一切情狀，分別量處如主文所
    示之刑，並定其應執行刑，以示懲儆。
據上論斷，應依刑事訴訟法第273 條之1 第1 項、第299 條第1
項前段，毒品危害防制條例第10條第1 項、第2 項，刑法第11條
前段、第51條第5 款，判決如主文。
本案經檢察官何建寬到庭執行職務。
中    華    民    國    99    年    8    月    26     日
                  刑事第十七庭  法  官  劉惠娟
以上正本證明與原本無異。
如不服本判決應於收受判決後10日內向本院提出上訴書狀，並應
敘述具體理由。其未敘述上訴理由者，應於上訴期間屆滿後20日
內向本院補提理由書（均須按他造當事人之人數附繕本）「切勿
逕送上級法院」。
                                書記官  童淑芬
中    華    民    國    99    年    8    月    26     日
附錄論罪科刑法條：
毒品危害防制條例第十條
施用第一級毒品者，處六月以上五年以下有期徒刑。
施用第二級毒品者，處三年以下有期徒刑。

司法院資訊處製作；財團法人民間司法改革基金會備份。
